臺灣臺中地方法院刑事判決　　　　　　　　　　　　　　九十四年度易字第五五號
　　公　訴　人　臺灣臺中地方法院檢察署檢察官
　　被　　　告　乙○○
右列被告因傷害等案件，經檢察官提起公訴（九十三年度偵字第一八二七六號），本
院判決如左：
    主  文
乙○○傷害人之身體，處有期徒刑貳月，如易科罰金，以參佰元折算壹日。
    犯罪事實
一、乙○○與丙○○係男女朋友，於民國九十三年九月四日因向丙○○借車乙事，於
    同日晚上十時三十分許，與丙○○一起進入臺中縣太平市○○街十七號丙○○住
    處之地下停車場處，由乙○○坐進丙○○所有自小客車之駕駛座，丙○○坐進該
    車副駕駛座，惟雙方卻因細故發生口角，乙○○責怪丙○○將會害其上班遲到，
    丙○○回稱：「不然不要做」等語，引起乙○○不悅，竟基於傷害人之身體之犯
    意，拉扯丙○○之頭髮、衣物，徒手毆打丙○○之臉頰，隨即又基於妨害人行使
    權利之犯意，於丙○○不願出借該車欲離去現場時，強行加油欲將前開自小客車
    開離地下室，以此強暴方式，妨害丙○○行使出借車輛之決定權及自由離去之權
    利，惟因丙○○以手抓住該車方向盤，致乙○○無法將該車開上出口之坡道，乙○○遂怒而將前開自小客車開回原停車處。迨停好車，丙○○趕忙拿著皮包下車
    欲離開地下室，乙○○接續前開妨害人行使權利之犯意，趁著丙○○打開皮包欲
    拿取鑰匙之際，衝向前勒住丙○○之脖子予以拖行，且強行拉走丙○○皮包，並
    恫稱：「要死就一起死」等語，以上開強暴、脅迫方式，不讓丙○○離去，而妨
    害丙○○自由通行之權利，並接續毆打丙○○左臉、頸部、手臂，造成丙○○受
    有左臉頰三乘三公分紅腫、右上臂五乘二公分瘀傷、右側頸部二乘二公分瘀傷等
    傷害，且尾隨丙○○身後，糾纏丙○○，不讓渠自地下室離去約達二十分鐘（丙○○之行動自由尚未完全遭剝奪）。嗣因丙○○之鄰居甲○○進入該地下室欲停
    車，發現上情，丙○○趕緊請甲○○代為報警，乙○○因見甲○○以行動電話報
    警，始丟還前開皮包，迅速離開現場。
二、案經被害人丙○○訴由臺中縣警察局霧峰分局報請臺灣臺中地方法院檢察署檢察
    官偵查起訴。
    理  由
一、訊據被告乙○○固承認當天有於前揭時、地毆打丙○○二巴掌及向丙○○稱「要
    死就死」之事實，惟矢口否認有為右揭強制之犯行，辯稱：當天伊並未控制丙○○之行動自由，拿取丙○○之皮包，是想取回皮包內之手機及拿取鑰匙，以離開
    該地下室，後來丙○○就與伊拉扯該皮包，另丙○○脖子上之瘀青，並非伊所為
    云云。
二、惟查：
  (一)右揭事實，業據告訴人丙○○於警詢及偵查中指訴綦詳，又於本院審理中到庭具
    結證述：「（問：九十三年九月四日晚上十時許，被告是如何跟妳一起進入宜佳
    街地下室的停車場？）中庭有前後門，可是沒有管理員，人員進出非常多，被告
    是直接進入中庭，就走進地下室。被告向我借車，當天被告先打電話要跟我借車
    ，我答應他後，就叫他到中庭等我，我們在中庭見面就吵架，後來邊走邊吵進入
    地下室，進入地下室我的車內的時候，被告坐在駕駛座，我坐在他旁邊，我們打
    算要開車一同出去，但是在車上我們又吵起來，我當時不想借他車，被告說我會
    害他遲到，我就說不然不要作，被告就動手打我，及用手扯我頭髮，又用手把我
    的內衣扯壞了，接著發動引擎，堅持要開車出去，我就抓住車子的方向盤，被告
    就用手推開我的的手，又打我的耳光」、「（問：被告強行將妳的車子開離多遠
    後，才停下來？）已經開往坡道要出去了，我用雙手抓住車子的方向盤，不讓被
    告開出去，被告就說好，不開就不開，他不要工作，就又把車子開回原位。被告
    把車停好，還把鑰匙拔起來，我怕會被被告打，就趕緊拿著皮包下車，趕快跑上
    中庭，但因地下室的鐵門鎖住，當我打開皮包要拿出鑰匙的時候，被告就衝過來
    ，搶走我的皮包及鑰匙（鑰匙當時放在皮包內，還沒有拿出來）」、「（問：在
    妳下車走到出口處，要打開皮包拿出鑰匙要打開鐵門的這段期間，被告有無對妳
    有何言行？）我要拿出鐵門鑰匙，被告衝過來搶我的皮包，而且用手勒住我的脖
    子，將我拖行，並說要死就一起死」、「（問：被告為什麼要拿走妳的皮包，不
    讓妳離開地下室？）因為他要打我，而且不讓我離開，後來我就走到坡道，看是
    否有人會開車過來，結果他又跟過來踹我、打我，把我打倒在地上，當時地下室
    只有我跟他」、「（問：在證人甲○○進入地下室前，被告除了對妳做上開動作
    及言行外，還有無對妳有其他的言行？）被告就是不讓我離開地下室，我走到哪
    裡，被告就跟到哪裡。被告從不讓我離開，至甲○○進入之前，我被被告控制了
    約二、三十分鐘」等語明確（見本院卷第六一至六三頁），核與證人甲○○於本
    院審理時具結證稱：「（問：九十三年九月初，你有無在你住處地下室場停車看
    到一對男女發生糾紛，你去報案？）我看到的時候是在地下室，是男的在追女的
    ，女的邊跑邊哭，男的沒有追到女的。當時是該女子叫我報案的，她說那個男的
    要打她。當時是我要停車到地下室，該女子跑到我身邊，我當場用我的手機報案
    ，男的一看到我報案，就走掉了」、「你有無看到該男子離開的時候，他手上有
    無拿著東西？）該男子好像有拿著一個女用皮包，要離開的時候，丟還給該女子
    ，皮包丟到該女子身上，該女子就把它接住」、「（問：該女子有無向你說，該
    男子不讓她離開？）當時該女子有跟我說，所有的門都被關起來，至於她有無跟
    我說，該男子不願讓她離開，我現在已經記不起來了」等語相符（見本院卷第五
    五、五六、五八頁），復有行政院衛生署臺中醫院之驗傷診斷書一紙附卷可稽（
    見偵查卷第十頁）。被告雖辯稱：未妨害告訴人行動自由及告訴人脖子上瘀青，
    並非伊所為云云，惟參諸被告於偵查中供述：拿皮包是要拿回伊手機及因為沒地
    下室鑰匙才沒離開，伊在那邊共待了二十分鐘等語（見偵查卷第十八、十九頁）
    ，有關告訴人皮包內之手機並非被告所有乙節，業據告訴人陳明在卷，故被告上
    開所辯，已非無疑，參以被告既已拿走告訴人之皮包（此見告訴人及證人甲○○
    前揭證詞甚明），茍其目的僅係為拿取手機及鑰匙，則皮包到手後，即可逕行離
    去，何須又在該處逗留二十分鐘之久？益徵被告所辯，乃卸責之詞，尚難採信。
    至告訴人右側頸部之瘀傷，確係當日與被告爭執所造成之傷勢，亦據告訴人指訴
    明確，被告空言否認，諉難採認。
  (二)承上，告訴人既不願出借前開自小客車，而欲離去，被告應無強迫告訴人出借車
    輛與否或妨害渠自由離去之權利，詎被告竟以前開強暴、脅迫行為，欲妨害告訴
    人出借該車之決定權及妨害告訴人離去之自由，核屬妨害人行使權利之行為，灼
    然甚明。另參酌被告係動手毆打告訴人在先，繼而妨害告訴人行使權利，足認被
    告除妨害告訴人行使權利之犯意外，另有傷害告訴人之犯意亦臻明確。
  (三)綜合上述，本件事證明確，被告犯行堪以認定。
二、按刑法第三百零四條之強暴、脅迫，祇以所用之強脅手段足以妨害他人行使權利
    ，或足使他人行無義務之事為已足，並非以被害人之自由完全受其壓制為必要（
    最高法院二十八年度上字第三六五○號判例意旨參照）。又刑法第三百零五條之
    恐嚇危害安全罪，係指單純以將來加害生命、身體、自由、名譽、財產之事，恐
    嚇他人致生危害於安全者而言，如對於他人之生命、身體等，以現實之強暴、脅
    迫手段加以危害要挾，使人行無義務之事或妨害人行使權利，即應構成刑法第三
    百零四條之強制罪，縱有恐嚇行為，亦僅屬犯強制罪之手段，無更論以恐嚇危害
    安全罪之餘地（最高法院八十四年度臺非字第一九四號判決意旨參照）。是核被
    告所為，係犯刑法第二百七十七條第一項之普通傷害罪及第三百零四條第一項之
    強制罪。公訴人就被告所犯刑法第三百零四條第一項妨害人行使權利罪，雖未論
    及被告強行將前揭車輛欲開離地下室乙節，惟此部分事實，與前揭起訴書所載之
    妨害人行使權利部分，有接續犯之實質一罪關係，為起訴效力所及，本院自得併
    予審究，附此敘明。被告所為上揭妨害告訴人行使出借車輛之決定權、妨害告訴
    人自由離去現場之權利，及毆打告訴人左臉、頸部、手臂等處之行為，係在同一
    密切時間、同一地點下，基於同一妨害人行使權利或普通傷害之犯意下，所為之
    數動作，應各論以單純一罪。又被告所犯上開普通傷害罪及強制罪間，有方法結
    果之牽連關係，應從一重之傷害罪處斷。爰審酌被告毆傷告訴人，強制告訴人之
    行為，危害社會秩序及人身安全不輕，迄未與告訴人達成和解，被告犯後猶否認
    部分犯行等一切情狀，量處如主文所示之刑，並諭知易科罰金之折算標準。
據上論斷，應依刑事訴訟法第二百九十九條第一項前段，刑法第二百七十七條第一項
、第三百零四條第一項、第五十五條、第四十一條第一項前段，罰金罰鍰提高標準條
例第一條前段、第二條，判決如主文。
中    華    民    國      九十三      年       五      月     十九      日
                          臺灣臺中地方法院刑事第二庭
                            審判長法  官  蔡  名  曜
                                  法  官  林  慧  英
                                  法  官  蔡  美  華
右正本證明與原本無異。
如不服本判決，應於判決送達後十日內向本院提出上訴狀，上訴於臺灣高等法院臺中
分院( 須附繕本 )。
                                  書記官
中    華    民    國      九十三      年       五      月     十九    日
附錄論罪科刑法條
刑法第二百七十七條
傷害人之身體或健康者，處三年以下有期徒刑、拘役或一千元以下罰金。
犯前項之罪因而致人於死者，處無期徒刑或七年以上有期徒刑；致重傷者
，處三年以上十年以下有期徒刑。
刑法第三百零四條
以強暴、脅迫使人行無義務之事或妨害人行使權利者，處三年以下有期徒刑、拘役或
三百元以下罰金。
前項之未遂犯罰之。
